最高法院刑事判決　　　　　　一○○年度台上字第一四九五號
上　訴　人　台灣高等法院台中分院檢察署檢察官　
上　訴　人　
即　被　告　廖國智
上列上訴人等因被告違反毒品危害防制條例案件，不服台灣高等
法院台中分院中華民國九十七年三月十二日第二審更審判決（九
十七年度上更(一)字第一二號，起訴案號：台灣台中地方法院檢察
署九十四年度偵字第一四０六三號、九十五年度偵字第五二一九
號），提起上訴，本院判決如下：
    主  文
原判決撤銷，發回台灣高等法院台中分院。
    理  由
本件原判決認定上訴人即被告廖國智有其事實欄所載之犯行，因
而撤銷第一審關於被告販賣第二級毒品部分科刑之判決，改判仍
依想像競合犯關係，從重論以被告販賣第二級毒品罪刑，固非無
見。
惟查：(一)、毒品危害防制條例第四條第二項及第三項之販賣第二
、三級毒品罪，以行為人有營利之意思，而販入或賣出第二或第
三級毒品或二者兼而有之為其構成要件。故行為人於販入或賣出
毒品之時，是否有營利之意圖，攸關該罪成立與否之認定，事實
審法院對於此項主觀意圖之有無，自應於判決內詳予調查認定，
並說明其所憑之證據及認定之理由，始為適法。本件原判決事實
欄僅認定被告「基於『意圖販賣而購入』之犯意，受讓綽號『阿
哲』之成年男子所有之搖頭丸及Ｋ他命一批」「承前犯意並同時
基於意圖施用Ｋ他命之犯意，向綽號『小俊』之成年男子以新台
幣（下同）四萬多元之代價買入數量不詳之Ｋ他命」，並未明確
記載被告主觀上有無販賣毒品ＭＤＭＡ及Ｋ他命營利之意圖，於
理由欄亦未說明其依憑之證據及理由，已有未合。本院前次發回
意旨已詳細指明，原判決仍未就此詳予論敘，致其瑕疵仍然存在
。(二)、依法應於審判期日調查之證據雖已調查，而其內容未明瞭
者，即與未經調查無異，如遽行判決，仍屬應於審判期日調查之
證據而未予調查，尚不得遽對被告為有利或不利之認定。又採用
情況證據認定犯罪事實，須其情況與待證事實有必然結合之關係
，始得為之，如欠缺此必然結合之關係，其情況猶有顯現其他事
實之可能者，據以推定犯罪事實，即非法之所許。原判決認定被
告「受讓綽號『阿哲』之成年男子所有之搖頭丸（重約三二四多
公克）及Ｋ他命一批（確實重量不詳）……，用以抵償其積欠被
告之債務，……，承前犯意並同時基於意圖施用Ｋ他命之犯意，
……向綽號『小俊』之成年男子以新台幣（下同）四萬多元之代
價買入數量不詳之Ｋ他命」等情，然被告受讓Ｋ他命之數量及抵
償債務若干，原判決並未詳細認定。而被告同時受讓搖頭丸及Ｋ
他命，如抵償債務之金額確定，扣除搖頭丸部分，即可約略計算
Ｋ他命之數量，可推算出是否超過一般施用者之所需，此與被告
構成意圖營利而販入Ｋ他命犯罪之認定至有關係，原審就此未加
調查，自有未合。又第二次販入Ｋ他命部分，原判決認被告係於
販入「同時」基於施用Ｋ他命之犯意購入，然扣除被告施用約一
月（自七月底至八月二十四日）之數量，被查獲時扣案之固態Ｋ
他命淨重一００點０八公克（驗餘淨重九十九點八七公克）、液
態Ｋ他命淨重一九０點二三公克（驗餘淨重一八四點一二公克）
，究竟那一部分係第一次購入？該數量是否已經明顯溢出「自用
範圍」足認被告意圖營利而販入？此亦關係被告辯解第二次購入
僅供施用是否可採？上情與本件事實如何及如何為法律之適用攸
關，自應詳予調查釐清明確記載。原判決未詳予調查釐清，復未
說明經由何項調查及有何證據，堪認被告確有販賣第二級及第三
級毒品犯行，其查證未盡且理由欠備。(三)、原判決認定被告第二
次係向「小俊」販入Ｋ他命，並以被告之供述作為依據。惟依卷
內資料，被告於警詢及偵查均稱係來自「阿哲」（見警卷(一)第六
頁第十二、十三行、第一四０六三號偵查卷第二十四頁第四至六
行，第十六至十七行），僅於第一審準備程序曾對向「小俊」購
得Ｋ他命之事實不爭執（見第一審卷第三十九頁），其先後供述
不一，原判決未說明取捨之理由自有可議。上訴意旨均指摘原判
決違背法令，尚非全無理由，應認原判決仍有撤銷發回更審之原
因。又原判決就查扣Ｋ他命部分，理由敘明應予「沒收」，而主
文諭知「沒收銷毀」；在被告住所查扣之包裝塑膠袋一包，是否
已經供犯罪使用抑或預備犯罪之用？冰箱二台是否有其中一台係
供作儲藏液態Ｋ他命之用？案經發回宜併注意及之。
據上論結，應依刑事訴訟法第三百九十七條、第四百零一條，判
決如主文。
中    華    民    國  一○○  年    三    月  二十四  日
                      最高法院刑事第九庭
                          審判長法官  石  木  欽  
                                法官  洪  佳  濱  
                                法官  韓  金  秀  
                                法官  段  景  榕  
                                法官  周  煙  平  
本件正本證明與原本無異
                                      書  記  官  
中    華    民    國  一○○  年    三    月  二十八  日
                                                      v